【裁判字號】    99,上訴,1729
【裁判日期】    991020
【裁判案由】    妨害性自主
【裁判全文】
臺灣高等法院高雄分院刑事判決        99年度上訴字第1729號
上  訴  人
即  被  告  甲○○
上列上訴人因妨害性自主案件，不服臺灣屏東地方法院98年度訴
字第904 號中華民國99年8 月4 日第一審判決（起訴案號：臺灣
屏東地方法院檢察署98年度偵字第3042號），提起上訴，本院判
決如下：
     主  文
上訴駁回。
     理  由
一、按不服地方法院之第一審判決而上訴者，應向管轄第二審之
    高等法院為之。上訴書狀應敘述具體理由。上訴書狀未敘述
    上訴理由者，應於上訴期間屆滿後20日內補提理由書於原審
    法院，逾期未補提者，原審法院應定期間先命補正。第二審
    法院認為上訴書狀未敘述理由或 上訴有第362條前段之情形
    者，應以判決駁回之。但其情形可以補正而未經原審法院命
    其補正者，審判長應定期間先命補正。刑事訴訟法第361 條
    、第367 條，分別定有明文。所謂不服第一審判決之具體理
    由，必係依據卷內既有訴訟資料或提出新事證，指摘或表明
    第一審判決有何採證認事、用法或量刑等足以影響判決本旨
    之不當或違法，而構成應予撤銷之具體事由，始克當之（例
    如：依憑證據法則具體指出所採證據何以不具證據能力，或
    依憑卷證資料，明確指出所為證據證明力之判斷如何違背經
    驗、論理法則）；倘僅泛言原判決認定事實錯誤、違背法令
    、量刑失之過重或輕縱，而未依上揭意旨指出具體事由，或
    形式上雖已指出具體事由，然該事由縱使屬實，亦不足以認
    為原判決有何不當或違法者（例如：對不具有調查必要性之
    證據，法院未依聲請調查亦未說明理由，或援用證據不當，
    但除去該證據仍應為同一事實之認定），皆難謂係具體理由
    ，俾與第二審上訴制度旨在請求第二審法院撤銷、變更第一
    審不當或違法之判決，以實現個案救濟之立法目的相契合，
    並節制濫行上訴（最高法院97年度台上字第892 號判決意旨
    參照）。是以上訴人之上訴書狀或補提之上訴理由書，雖有
    敘述上訴理由，惟並未具體敘述第一審判決有上述違法、不
    當情形，即與未敘述具體理由無異，其所為上訴，即不符合
    上訴之法定要件。
二、上訴人即被告甲○○經原審論以乘機性交罪，判處有期徒刑
    3 年2 月後，具狀提起上訴，上訴理由狀略以：被告於案發
    時因酒醉處於精神耗弱而與被害人約定性交易，並非被告臨
    訟卸責之詞，被告於偵查及原審均坦承有與被害人為性交行
    為一次，並無否認犯行，被告犯後深具悔意，主動聲請調解
    ，於98年10月16日調解成立以新臺幣( 下同)2萬元賠償被害
    人，被告無前科紀錄，僅酒後一時失慮而犯罪，非無情節顯
    可憫恕之情形，請依刑法第59條規定酌量減輕其刑云云。
三、經查，被告犯乘機性交罪，所辯其於案發時有酒醉之情形，
    無足採信等情，已經原判決論述甚詳。被告係就原判決業已
    判斷之事項再事爭執，而非依據卷內訴訟資料提出新證據或
    指摘、表明原判決有何足以影響判決本旨之不當或違法，而
    構成應予撤銷之具體事由，與刑事訴訟法第361 條第2 項所
    稱「具體理由」尚非相當。
四、關於刑之量定，係實體法上賦予法院得為自由裁量之事項，
    倘其未有逾越法律所規定之範圍，或濫用其權限，即不得任
    意指摘為違法。且在同一犯罪事實與情節，如別無其他加重
    或減輕之原因，下級審量定之刑，亦無過重或失輕之不當情
    形，則上級審法院對下級審法院之職權行使，原則上應予尊
    重（最高法院75年度台上字第7033號判例；85年度台上字第
    2446號判決意旨參考）。
五、查原判決業已審酌被告身為被害人之長輩（被害人之配偶稱
    被告為舅舅，竟為逞一己之獸慾，罔顧被害人之心理人格發
    展程度未及一般人，且利用被害人對外界事務之認知能力較
    差，不知抗拒，而竟對被害人為上開性交行為，嚴重違背善
    良風俗，亦對社會產生負面影響，犯後復否認犯行，未見悔
    意，惟其無任何前科紀錄，有臺灣高等法院被告前案紀錄表
    可稽，素行尚可，且經屏東縣新埤鄉調解委員會調解成立，
    約定賠償被害人2 萬元，有調解書1 紙附卷可參等一切情狀
    ，量處有期徒刑3 年2 月。業已詳敘其所憑量刑之依據，從
    形式上觀察，原判決並無認定事實錯誤、量刑瑕疵或違背法
    令之情形。且量刑輕重係屬事實審法院得依職權自由裁量之
    事項，本案原審已斟酌刑法第57條所列情狀，其量刑未逾越
    法定刑度，如前所述，自不得遽指為違法。
六、按刑法第59條之酌減其刑，必須犯罪另有特殊之原因與環境
    等情狀，在客觀上足以引起一般人之同情，認為確可憫恕，
    且即予宣告法定最低度之刑，猶嫌過重者，始有其適用( 最
    高法院45年台上字第1165號判例參照) 。查被告所犯乘機性
    交罪，有害社會善良風俗，難認為有顯可憫恕之處，原判決
    在適法範圍內行使裁量權，未適用刑法第59條規定予以減輕
    其刑，而從輕量處前開所示之刑，核無量刑瑕疵或違背法令
    不當之情形。被告上訴理由，指摘原判決未依刑法第59條規
    定減刑及量刑不當云云，自非可取。
七、按之上開規定，被告之上訴顯屬違背法律上之程式，應由本
    院依刑事訴訟法第367 條前段、第372 條規定，不經言詞辯
    論逕行判決如主文。
中    華    民    國    99    年    10    月    20    日
                  刑事第九庭    審判長法  官   莊秋桃
                                      法  官   田平安
                                      法  官   范惠瑩
以上正本證明與原本無異。
如不服本判決應於收受本判決後10日內向本院提出上訴書狀，其
未敘述上訴理由者，並得於提起上訴後10日內向本院補提理由書
狀（均須按他造當事人之人數附繕本）「切勿逕送上級法院」。
中    華    民    國    99    年    10    月    20    日
                                      書記官   戴育婷

司法院資訊處製作；財團法人民間司法改革基金會備份。
